【裁判字號】    98,易,2089
【裁判日期】    981229
【裁判案由】    詐欺
【裁判全文】
臺灣臺北地方法院刑事判決              98年度易字第2089號
公  訴  人  臺灣臺北地方法院檢察署檢察官
被      告  甲○○
選任辯護人  吳孟玲律師
            林李達律師
上列被告因詐欺案件，經檢察官提起公訴（98年度偵字第15154
號），本院判決如下：
    主  文
甲○○幫助意圖為自己不法之所有，以詐術使人將本人之物交
付，處拘役拾日，如易科罰金，以新臺幣壹仟元折算壹日。緩
刑貳年。
    事  實
一、甲○○明知社會上詐欺案件層出不窮，並可預見將自己個人
    名義申設之銀行帳戶之存摺簿、金融卡及密碼等交付予他人
    使用，恐遭利用作為幫助詐欺集團用以詐騙他人財物匯款使
    用，竟基於幫助他人詐欺取財之不確定故意，於民國98年4
    月24日，在臺北市萬華區「龍山寺」前，將其個人所申設之
    國泰世華商業銀行南京東路分行（下稱國泰世華銀行，帳號
    為00000000000號）之帳戶之存摺簿、提款卡及密碼等，交
    付予自稱「張先生」真實姓名年籍不詳之詐欺集團成員使用
    。嗣該詐欺集團成員取得上開帳戶後，即共同基於意圖為自
    己不法所有之犯意聯絡，為下列詐欺行為：
    （一）丁○○於98年4月25日16時26分許，在其位於臺北市
          松山區○○路○段之住處，接獲詐欺集團成員之來電
          ，佯稱其前於網路上購物，因作業疏失，導致其帳號
          將分為12期分期扣款至指定帳戶，要求丁○○前往自
          動櫃員機解除設定，嗣於同日17時31分許，詐欺集團
          成員復佯裝為郵局之客服人員電洽丁○○，要求蔡文
          瑜至自動櫃員機轉帳至指定之甲○○所有之國泰世華
          銀行（銀行代號013）0000000000000000號帳戶，用
          以解除設定，致丁○○陷於錯誤，於同日17時31分許
          ，自其西松郵局之帳戶匯款新臺幣（下同）29998元
          至甲○○所有之上開國泰世華銀行帳戶內。
    （二）乙○○於98年4月25日17時許，在其位於臺中縣大雅
          鄉○○路之住處，接獲該詐欺集團成員之來電，佯稱
          其前於網路上購物，因操作錯誤按取分期付款選項，
          乃要求乙○○前往自動櫃員機解除設定，致乙○○陷
          於錯誤，於同日18時31分許，自其郵局之帳戶匯款
          29998元至甲○○所有之上開國泰世華銀行帳戶內。
    （三）戊○○於98年4月25日17時50分許，在臺南縣仁德鄉
          某處，接獲自稱為土地銀行人員之該詐欺集團成員來
          電，佯稱其前於網路上購物，因付款有問題，乃要求
          戊○○前往自動櫃員機操作，致戊○○陷於錯誤，於
          同日17時54分許，自其土地銀行之帳戶匯款6998元至
          甲○○所有之上開國泰世華銀行帳戶內。
    （四）丙○於98年4月25日19時20分許，接獲自稱為網路拍
          賣賣家「小葵」之該詐欺集團成員來電，佯稱其前於
          網路上購物，原為轉帳匯款變更為每月自動扣款，乃
          要求丙○前往自動櫃員機解除設定，致丙○陷於錯誤
          ，於同日19時11分許，自其彰化銀行之帳戶匯款1585
          2元至甲○○所有之上開國泰世華銀行帳戶內。
二、案經臺北市政府警察局中山分局報由臺北地方法院檢察署檢
    察官偵查起訴。
    理  由
一、上開犯罪事實，業據被告甲○○於本院審理程序中供承不諱
    ，且經告訴人丁○○、乙○○、戊○○、丙○於警詢中證述
    明確，並有國泰世華商業銀行南京東路分行國世南京東字第
    09800000204函附之開戶資料、存款對帳單、中國信託自動
    櫃員機交易明細表1紙、郵政自動櫃員機交易明細表2紙、彰
    化銀行自動櫃員機交易明細表1紙甲○○之國泰世華銀行帳
    戶之存摺簿影本等在卷可稽，足證被告任意性之自白與事實
    相符，是以，本件事證明確，被告犯行洵堪認定，應予依法
    論科。
二、按以個人名義申請之金融存款帳戶之金融卡及密碼等，均屬
    於個人財產權益，其專屬性、私密性極高，除非本人或與本
    人至為密切之關係者，難認有何理由可自由使用以私人名義
    申請之帳戶之存摺簿、金融卡及密碼，一般人亦均應有妥善
    保管上開物件，防止被他人冒用之認知。且邇來詐欺集團犯
    案每每利用人頭，使用他人名義申請之帳戶為渠等之犯罪工
    具，若任意提供自己私人帳戶及其相關物件資料予不明人士
    使用，恐將有遭他人作為犯罪時之不法使用，此應為有相當
    智識程度之人所得認識，是以，本件被告任意交付以自己名
    義申設之銀行帳戶之存摺簿、提款卡及密碼予不詳之人使用
    ，即有幫助他人詐欺取財犯罪之不確定故意甚明。惟被告僅
    提供幫助他人詐欺取財犯行之助力，尚無以自己實施詐欺取
    財犯罪之意思，而與他人有詐欺取財犯罪之犯意聯絡，或被
    告等有直接參與詐欺取財犯罪構成要件行為之分擔情事，非
    共同正犯。從而，核被告所為，係犯刑法第30條第1項、第
    339條第1項幫助詐欺取財罪。又被告係以幫助之意思，參與
    構成要件以外之行為，為幫助犯，爰依刑法第30第2項規定
    ，依正犯之刑減輕其刑。復按幫助犯係從犯，係從屬於正犯
    而成立，刑法上既無「共同幫助」之情，當亦無「幫助共同
    」可言，則被告所幫助之詐欺集團成員相互間，就上開詐欺
    取財犯行，縱有犯意聯絡及行為分擔，均為共同正犯，亦無
    須論以被告有幫助共同詐欺取財之必要，附此敘明。爰審酌
    被告並無前科，此有臺灣高等法院被告前案紀錄表各乙份在
    卷可稽，素行尚佳，然被告竟僅因為謀求工作之小利，便提
    供上開個人銀行帳戶之存摺簿、金融卡及對應密碼等供他人
    為詐欺取財犯罪使用，影響社會正常交易安全，增加被害人
    尋求救濟之困難，並使犯罪之追查趨於複雜，惟念及被告犯
    後於本院審理中業已供承犯行不諱，知所悔悟，犯後態度尚
    稱良好，暨被告之動機、目的、智識程度、被害人所受損害
    之程度等一切情狀，量處如主文所示之刑，並依刑法第41條
    第1項之規定諭知易科罰金之折算標準，以示懲戒。且認被
    告經此刑之宣告後，應知警惕而無再犯之虞，復審酌被告業
    已以匯款方式全數賠償被害人丁○○、乙○○、戊○○、丙○等人所受之前開金錢損失，此有郵政國內匯款執據4紙在
    卷可稽，因認暫不執行其刑為當，予以宣告緩刑2年，以啟
    自新。
三、據上論斷，依刑事訴訟法第299條第1項前段，刑法第30條第
    1項前段、第2項、第339條第1項、第41條第1項前段，第74
    條第1項第1款，刑法施行法第1條之1，判決如主文。
本案經檢察官李彥霖到庭執行職務
中    華    民    國    98    年    12    月    29    日
                  刑事第十七庭審判長法  官  劉煌基
                                    法  官  葉力旗
                                    法  官  楊雅清
上正本證明與原本無異。
如不服本判決應於收受送達後10日內向本院提出上訴書狀，並應
敘述具體理由；其未敘述上訴理由者，應於上訴期間屆滿後20日
內向本院補提理由書（均須按他造當事人之人數附繕本）「切勿
逕送上級法院」。告訴人或被害人如對於本判決不服者，應具備
理由請求檢察官上訴，其上訴期間之計算係以檢察官收受判決正
本之日期為準。
                                    書記官  吳俊龍
中    華    民    國    98    年    12    月    29    日
附錄本案論罪科刑法條全文：
中華民國刑法第339條
（普通詐欺罪）
意圖為自己或第三人不法之所有，以詐術使人將本人或第三人之
物交付者，處 5 年以下有期徒刑、拘役或科或併科 1 千元以下
罰金。
以前項方法得財產上不法之利益或使第三人得之者，亦同。
前二項之未遂犯罰之。

司法院資訊處製作；財團法人民間司法改革基金會備份。
